【裁判字號】    98,交聲,1517
【裁判日期】    980804
【裁判案由】    違反道路交通管理處罰條例聲明異議
【裁判全文】
臺灣桃園地方法院交通事件裁定    98年度交聲字第1517號
原處分機關  交通部公路總局新竹區監理所中壢監理站
異  議  人
即受處分人  甲○○
上列異議人即受處分人因違反道路交通管理處罰條例案件，對於
交通部公路總局新竹區監理所中壢監理站中華民國98年3月3日以
壢監裁字第裁53-DB0000000號所為之違反道路交通管理事件裁決
書（原舉發通知單：桃警局交字第DB0000000 號），聲明異議，
本院裁定如下：
    主  文
原處分撤銷。
甲○○機器腳踏車駕駛人未依規定戴安全帽，處罰鍰新臺幣伍佰
元。又汽車駕駛人，駕駛汽車有違反本條例之行為，經交通勤務
警察或依法令執行交通稽查任務人員制止時，不聽制止或拒絕停
車接受稽查而逃逸者，處罰鍰新臺幣陸仟元，並記違規點數壹點
。
    理  由
一、原處分意旨略以：異議人即受處分人所有車牌號碼 RFK—九
    九○號普通輕型機車，於民國九十七年八月二日一時十分許
    ，行經桃園縣中壢市○○路三五八號前，為桃園縣政府警察
    局中壢分局仁愛派出所員警在該路口查獲，經桃園縣政府警
    察局以「一、違反道路交通管理處罰條例行為，經警方攔查
    制止，仍拒絕停車接受稽查並加速逃逸。二、機車駕駛未戴
    安全帽。」填製桃警局交字第DB0000000號舉發違反
    道路交通管理事件通知單，嗣受處分人未於應到案日期前陳
    述意見亦未繳納罰鍰，原處分機關爰依道路交通管理處罰條
    例第三十一條第六項、第六十條第一項、違反道路交通管理
    事件統一裁罰基準及處理細則第四十三條、第四十四條、第
    六十七條之規定，逕行裁處受處分人罰鍰新臺幣（下同）六
    千五百元，並依同條例第六十三條並記違規點數二點等語。
二、異議意旨略以：異議人當時在家，機車停在停車場，且舉發
    單無證據，異議人未收到舉發單云云。
三、按機器腳踏車駕駛人或附載座人未依規定戴安全帽者，處駕
    駛人五百元罰鍰，道路交通管理處罰條例第三十一條第六項
    定有明文。次按汽車駕駛人，駕駛汽車有違反本條例之行為
    ，經交通勤務警察或依法令執行交通稽查任務人員制止時，
    不聽制止或拒絕停車接受稽查而逃逸者，除按各該條規定處
    罰外，處新臺幣三千元以上六千元以下罰鍰；汽車駕駛人有
    有第三十三條第一項、第二項、第三十八條第一項、第四十
    條、第四十五條、第四十七條第一款至第三款、第四十八條
    、第四十九條或第六十條第一項、第二項第一款、第二款情
    形之一者，各記違規點數一點，道路交通管理處罰條例第六
    十條第一項、第六十三條第一項第一款分別定有明文。再按
    處理違反道路交通管理事件，有關文書送達之程序，依行政
    程序法之規定。對於當事人之送達，有應為送達之處所不明
    、有治外法權人之住居所或事務所為送達而無效、於外國或
    境外為送達，不能依第八十六條之規定辦理或預知雖依該規
    定辦理而無效者，行政機關得依申請，准為公示送達。有前
    項所列各款之情形而無人為公示送達之申請者，行政機關為
    避免行政程序遲延，認為有必要時，得依職權命為公示送達
    。當事人變更其送達之處所而不向行政機關陳明，致有第一
    項之情形者，行政機關得依職權命為公示送達。公示送達應
    由行政機關保管送達之文書，而於行政機關公告欄黏貼公告
    ，告知應受送達人得隨時領取；並得由行政機關將文書或其
    節本刊登政府公報或新聞紙。公示送達自前條公告之日起，
    其刊登政府公報或新聞紙者，自最後刊登之日起，經二十日
    發生效力；於依第七十八條第一項第三款為公示送達者，經
    六十日發生效力。但第七十九條之公示送達，自黏貼公告欄
    翌日起發生效力。為公示送達者，行政機關應製作記載該事
    由及年、月、日、時之證書附卷。違反道路交通管理事件統
    一裁罰基準及處理細則第五條、行政程序法第七十八條、第
    八十條、第八十一條、第八十二條分別定有明文。
四、經查：
  (一)按受處分人，不服道路交通管理處罰條例第八條主管機關所
    為之處罰，得於接到裁決書之翌日起二十日內，向管轄地方
    法院聲明異議，同條例第八十七條第一項定有明文。又聲明
    異議，應以司法狀紙，敘述異議之理由，提出於原處分機關
    為之；原處分機關應於接受異議書狀後五日內，將該案卷宗
    及有關證物，送交該管地方法院或其分院交通法庭，此為道
    路交通案件處理辦法第十三條所明訂。經查，本件裁決書於
    九十八年三月九日由天賜良園住戶管理委員會代收，異議人
    於於同年月十日以交通違規案件陳述單提出予原處分機關，
    因異議人不服原處分機關之函覆內容，再於同年六月二十五
    日提出聲明異議狀予本院，並經本院當日收文在案等情，有
    原處分機關之送達證書及前開陳述單、異議狀各一份在卷可
    稽，雖異議人所提前開陳述單未據載明「聲明異議」文句，
    然核其真意係不服本件裁決而尋求救濟途徑，且未逾二十日
    之不變期間，應可認於九十八年三月十日已適法聲明異議，
    自不因其嗣後再行提出前開異議狀而遲至九十八年六月二十
    五日始認有聲明異議之意。是本件異議人聲明異議，合於法
    定程序要件，先予敘明。
  (二)異議人即受處分人所有車牌號碼RFK —九九○號普通輕型機
    車，於九十七年八月二日凌晨一時十分許，行經桃園縣中壢
    市○○路三五八號前，為桃園縣政府警察局中壢分局仁愛派
    出所員警在該路口查獲，經桃園縣政府警察局以「一、違反
    道路交通管理處罰條例行為，經警方攔查制止，仍拒絕停車
    接受稽查並加速逃逸。二、機車駕駛未戴安全帽。」等情，
    業據本件查獲之員警蘇志峰於本院調查時證述詳實，復有桃
    警局交字第DB0000000號舉發違反道路交通管理事件
    通知單附卷可按，是上揭事實，堪以認定。
  (三)異議人固以前情置辯，然依證人即本件查獲之員警蘇志峰於
    本院調查時具結證稱：九十七年年八月二日凌晨一時十分許
    ，伊與副所長在桃園縣中壢市○○路三五八號執行路檢勤務
    。本件違規是伊所舉發，當時伊與副所長正在執行路檢，看
    見一位女子騎機車由同慶路右轉同慶路三六○巷往中山東路
    的方向行駛，我們當時站在現場圖上B1、B2即同慶路與同慶
    路三六○巷的巷口，伊是看到該名女騎士未戴安全帽從我們
    正前方過來，我們有鳴笛吹哨要攔檢她，那位女騎士嚇到大
    聲叫，馬上由右轉同慶路三六○巷往中山東路行駛過去，伊
    有看到那輛違規車輛的車牌，當時雖是凌晨但是現場的照明
    很清楚，就如伊庭呈所附照片編號九及十位置，那位違規女
    子就是右轉的位置有路燈，所以伊將她的車牌看得很清楚，
    事後伊有與同時執勤的副所長對照我們所記的車牌號碼，確
    實是一致的等語明確，再依證人乙○○○○所提出之現場照
    片及所繪製之現場圖，其所標示證人乙○○○○站立位置及
    卷附現場照片，堪認證人乙○○○○確可清楚目視中壢市○
    ○路與同慶路三六○交岔路口位置，其間並無遭障礙物遮蔽
    視線，且依卷附夜間照片，該交岔路口處並有路燈照明，亦
    能清晰看清車種或車號，足徵證人乙○○○○於舉發本件交
    通違規時，應可清楚目視異議人騎乘機車之方向而無錯看之
    可能。又證人為取締交通違規之公務員，為達成維護交通秩
    序、安全之行政目的，依法執行公權力，其與異議人素不相
    識，衡諸常情，並無甘冒刑法偽證罪之風險誣指異議人違規
    之必要；復以交通違規行為，行為性質多具迅速性、證據採
    證上亦有稍縱即逝之不可回復等之特性，舉發機關或原處分
    機關若能提出更多之法定證據方法，例如人證、書證、物證
    等證據資料以供司法審查之交通法庭加以判斷該交通違規行
    為之存否，自屬允當，惟若因前揭交通違規行為特性而無法
    提供更多相關之書證、物證時，則舉發員警於司法審查之訴
    訟程序上立於證人之地位而證述其當時親身目擊及見聞之交
    通違規行為經過，亦屬法定證據方法之一之人證證述，於法
    亦屬有據；至於，舉發員警立於證人之地位所為之證述是否
    可採，此乃交通法庭依經驗及論理法則判斷其證明力為何而
    得否採擇之心證層次，斷不可以舉發員警作為證人之所述，
    因不可能反於其先前所為舉發而認均不可採，而全盤否定其
    立於證人地位所為之陳述。故本件舉發員警既已於本院審理
    居於證人之地位具結證述其所親身目擊及見聞本件異議人有
    於上揭時地騎乘機車未戴安全帽且經依法執行交通稽查人員
    制止時仍拒絕停車接受稽查並加速逃逸之違規事實，雖未提
    出其他舉發時之違規照片，本院認自足以擔保其證詞之憑信
    性，故認證人上開證述，確屬可採，異議人所辯，不足採信
    。
  (四)另異議人雖辯稱伊未收到罰單云云，惟查上開輕型機車之車
    籍車主地址、異議人於本件違規當時之住所均為「桃園縣自
    立二街一二號」，有司法院公路監理電子閘門系統輕型機車
    車籍查詢表、遷徙記錄資料查詢結果附卷可參，而異議人於
    上揭時地，因騎乘機車未戴安全帽且經警方攔查制止，仍拒
    絕停車接受稽查並加速逃逸之違規事實，業經桃園縣政府警
    察局中壢分局仁愛派出所以上開舉發單逕行舉發，並對異議
    人上開住所為送達，然因異議人之上開住所「無此人（即異
    議人）」，故原舉發機關乃因異議人有應為送達之處所不明
    ，而依上開法條規定為公示送達，此有桃園縣政府警察局九
    十七年九月二十一日中警分交字第○九七七○一四三二三號
    舉發違反道路交通管理事件通知單公示送達公告暨送達人清
    冊各一份在卷足稽，揆諸上開違反道路交通管理事件統一裁
    罰標準及處理細則第五條、行政程序法七十八條、第八十條
    、第八十一條、第八十二條之規定，本件原舉發單已合法送
    達，況且，異議人於本院調查時亦供稱：本件舉發單寄到中
    壢市○○○街一二號時，伊沒有住那裡等語，益徵本件舉發
    單寄送當時異議人應為送達處所不明，自得依法為公示送達
    ，亦即該公示送達已生合法送達之效力，併此敘明。
五、綜上，原處分機關認異議人有前開違規事實，而依道路交通
    管理處罰條例第三十一條第六項、第六十條第一項之規定，
    裁處異議人罰鍰六千五百元，固非無見；然依同條例第六十
    三條第一項第一款規定，行為人有違反第六十條第一項之規
    定之行為者，除依原條款處罰鍰外，並應記違規點數一點，
    而系爭裁決書漏未記違規點數，自難認為允洽，本件異議人
    之異議雖無理由，惟系爭裁決書既有上開漏未記點之違誤，
    自應由本院撤銷系爭裁決書，另為如主文所示之處分，以資
    適法。
六、據上論斷，應依道路交通管理處罰條例第八十七條第二項，
    道路交通案件處理辦法第二十條，裁定如主文。
中    華    民    國    98    年    8     月    4     日
                            交通法庭  法  官  林玉蕙
以上正本證明與原本無異。
如不服本裁定應於送達後5日內向本院提出抗告狀。
                                      書記官  魏里安
中    華    民    國    98    年    8     月    11    日


司法院資訊處製作；財團法人民間司法改革基金會備份。
